【裁判字號】    92,台上,5963
【裁判日期】    921023
【裁判案由】    違反公職人員選舉罷免法
【裁判全文】
最高法院刑事判決                              九十二年度台上字第五九六三號
    上  訴  人  甲○○
    選任辯護人  林春榮律師
右上訴人因違反公職人員選舉罷免法案件，不服台灣高等法院台中分院中華民國九十
一年八月十三日第二審判決︵九十二年度選上訴字第一０一七號，起訴案號：台灣南
投地方法院檢察署九十一年度選偵字第七六號、第八四號、第一０四號︶，提起上訴
，本院判決如左：
    主  文
上訴駁回。
    理  由
按刑事訴訟法第三百七十七條規定，上訴於第三審法院，非以判決違背法令為理由，
不得為之。是提起第三審上訴，應以原判決違背法令為理由，係屬法定要件。如果上
訴理由狀並未依據卷內訴訟資料，具體指摘原判決不適用何種法則或如何適用不當，
或所指摘原判決違法情事，顯與法律規定得為第三審上訴理由之違法情形，不相適合
時，均應認其上訴為違背法律上之程式，予以駁回。本件原判決認定上訴人甲○○與
張誼軍︵業經第一審判決論處罪刑確定︶共同有其事實欄所載之犯行，已詳述其所憑
之證據及認定之理由。對於上訴人所為致贈之塑膠置物箱非伊所有，係張誼軍打電話
通知伊前往拜票，伊僅知當時金文常喊暫停並對大家介紹伊，伊說了謝謝跟拜託即走
，他們說的山地話伊亦不瞭解之辯解，認係空言飾詞，不足採信，已依調查所得之證
據資料詳加指駁及說明。因而撤銷第一審科刑之判決，改判仍論處上訴人共同對於有
投票權之人，交付賄賂，而約其投票權為一定之行使罪刑︵判處有期徒刑四月︶。上
訴人仍表不服，提起第三審上訴，其上訴意旨略謂：塑膠置物箱係動產，張誼軍交付
於伍長欣時所有權已移轉予教會，原判決認係上訴人交付之賄賂，又其附表名單一百
三十人，十五人未收受，則應只有一百十五個，理由卻認有一百三十個，均有事實與
理由矛盾之違法；另投票交付賄賂罪以﹁約其為一定之行使﹂為要件，原判決就此未
於事實明白認定，且已交付之賄賂應依刑法第一百四十三條第二項規定沒收，原審於
本判決宣告沒收均屬違法；而公職人員選舉罷免法關於罰金刑部分，並無罰金罰鍰提
高標準條例第一條之適用，且該條並無第二項，原判決於論結法條援引該條例「第一
項前段、第二項」，卻漏引該條例第二條均有未合云云。惟查原判決已確認塑膠置物
箱原雖係張誼軍所有載至教會欲贈送教友，但經張誼軍提議將之移作為上訴人所贊助
，上訴人亦欣表同意，進而以係上訴人所贊助，請有投票權之人支持上訴人參選，贈
予有投票權之教友等情，因認塑膠置物箱係屬賄賂並無不合。又載至教會之塑膠置物
箱確實數量，與認定上訴人偕張誼軍共同行賄之數量犯行有別，況原判決事實僅記張
誼軍原載往教會之塑膠置物箱一百多個，而實際與上訴人共同行賄交付有投票權之人
者，認明共計一百零一個，尚難以於理由欄一、(二)載有︵應為一百三十個︶，即謂有
何理由矛盾之違法。又公職人員選舉罷免法第九十條之一第一項投票行賄罪係以對於
有投票權人，行求、期約或交付賄賂或其他不正利益，而約其不行使投票權或為一定
之行使為構成要件；至於有投票權之人是否因行為人之行賄而果真不行使投票權或為
一定之行使，則非所問。原判決於理由欄三就此已詳加說明，況原判決並未認明收受
塑膠置物箱之有投票權人是否許以投票予上訴人而成立刑法第一百四十三條第一項之
罪，因而就行賄之塑膠置物箱適用公職人員選舉罷免法第九十條之一第三項義務沒收
之特別規定諭知沒收，要無違法之可言。至原判決既已依罰金罰鍰提高標準條例第二
條提高其易科罰金折算之倍數，則原判決於據上論結欄贅引該條例「第一項前段、第
二項」及漏引同條例第二條，對判決主旨不生任何影響，自不得執為合法之第三審上
訴理由。依上開說明，本件上訴殊難認已具備首揭法定形式要件，為違背法律上之程
式，應予駁回。
據上論結，應依刑事訴訟法第三百九十五條前段，判決如主文。
中      華      民      國    九十二    年      十      月    二十三    日
                              最高法院刑事第十二庭
                                  審判長法官  張  淳  淙
                                        法官  謝  俊  雄
                                        法官  蘇  振  堂
                                        法官  張  春  福
                                        法官  吳  昆  仁
      右正本證明與原本無異
                                              書  記  官
中      華      民      國    九十二    年      十      月     三十     日


司法院資訊處製作；財團法人民間司法改革基金會備份。
